臺灣臺中地方法院臺中簡易庭小額民事判決
110年度中小字第4872號
原      告  段佳佑  


被      告  張雅瑋  
上列被告因過失傷害案件，經原告提起損害賠償之刑事附帶民事
訴訟（本院110年度交簡附民字第102號），經刑事庭裁定移送前
來，本院於民國111年4月6日言詞辯論終結，判決如下：
    主      文
一、被告應給付原告新臺幣49,490元，及自民國110年11月23日
    起至清償日止，按週年利率百分之5計算之利息。
二、原告其餘之訴駁回。
三、本判決原告勝訴部分，得假執行。
    事實及理由
一、原告主張：
  ㈠被告於民國110年1月23日18時18分許，駕駛車牌號碼0000-00
    號自用小客車沿臺中市北屯區松竹路1段由東北往西南方向
    行駛，途經松竹路1段與北屯路交岔路口，欲左轉往北屯路
    方向行駛時，本應注意駕駛車輛應遵守道路交通標誌、標線
    、號誌之指示，而依當時情形天氣晴朗、日間光線充足、路
    面狀況良好、無缺陷及障礙、視距良好，並無不能注意之情
    事，竟未遵守道路交通標誌、標線、號誌之指示，冒然闖越
    紅燈左轉彎駛入上開路口。適有原告騎乘牌照號碼MGT-5119
    號普通重型機車（下稱系爭機車），沿臺中市北屯區北屯路
    由北往南方向行駛至該交岔路口，突見被告駕駛自用小客車
    違規左轉駛入路口，避煞不及發生碰撞而人車倒地（下稱系
    爭車禍），原告因而有右側肩膀挫傷、右側小腿挫傷等傷害
    。
　㈡原告因被告之不法侵害行為受有以下損害：醫療費用新臺幣
    （下同）9,490元（佛教慈濟醫院財團法人台中慈濟醫院【
    下稱慈濟醫院】1,640元、吳晉淵骨科診所7,850元）、行車
    事故鑑定費用3,000元、精神慰撫金100,000元。
　㈢爰依侵權行為之法律關係提起本件訴訟，請求被告就原告上
    開損害負賠償責任等語。並聲明：⒈被告應給付原告10萬元
    ，及自起訴狀繕本送達之翌日起至清償日止，按週年利率5%
    計算之利息。⒉願供擔保，請准宣告假執行。
二、被告抗辯：
　　對於本院110年度交簡字第558號刑事判決所認定之犯罪事實
    不爭執。另對於原告請求之慈濟醫院醫療費用不爭執，但對
    骨科復健費用7,850元，有爭執。鑑定費用3,000元則應由申
    請人即原告自行負擔。又原告請求精神慰撫金過高等語。並
    聲明：原告之訴駁回。
三、本院之判斷：
  ㈠被告應負侵權行為損害賠償責任：
　　按因故意或過失，不法侵害他人之權利者，負損害賠償責任
    ，民法第184條第1項前段定有明文。次按汽車行駛至交岔路
    口，其行進、轉彎，應依下列規定：一、應遵守燈光號誌或
    交通指揮人員之指揮，遇有交通指揮人員指揮與燈光號誌並
    用時，以交通指揮人員之指揮為準；行車管制號誌各燈號顯
    示之意義如左：五、圓形紅燈 (一) 車輛面對圓形紅燈表示
    禁止通行，不得超越停止線或進入路口，道路交通安全規則
    第102條第1項第1款、道路交通標誌標線號誌設置規則第206
    條第1項第5款第1目分別定有明文，經查：
　⒈原告主張被告於上開時、地，駕駛自小客車，途經松竹路1段
    與北屯路交岔路口，欲左轉往北屯路方向行駛時，本應注意
    駕駛車輛應遵守道路交通標誌、標線、號誌之指示，竟未遵
    守道路交通標誌、標線、號誌之指示，冒然闖越紅燈左轉彎
    駛入上開路口，碰撞原告所騎乘之系爭機車，致原告受有右
    側肩膀挫傷、右側小腿挫傷等傷害之事實，業據原告提出慈
    濟醫院及吳晉淵骨科診所診斷證明書、急診醫療收據、門診
    醫療收據為證（見本院卷第47-59頁）。並經本院依職權調
    閱臺灣臺中地方檢察署110年度偵字第25873號偵查卷宗、臺
    灣臺中地方法院110年度交簡字第558號刑事卷宗核閱屬實。
    並參以被告因過失傷害罪行，經法院判處拘役50日確定等情
    ，有本院110年度交簡字第558號刑事判決在卷可佐（見本院
    卷第17-20頁）。復被告對此不爭執（見本院卷第72頁），
    足認被告確有未遵守道路交通標誌、標線、號誌之指示，冒
    然闖越紅燈左轉彎駛入交叉路口之疏失，被告就系爭車禍之
    發生有過失甚明。另參以臺中市車輛行車事故鑑定委員會鑑
    定意見書亦認為「張雅瑋駕駛自用小客車，行至設有行車管
    制號誌交叉路口，違反號誌管制（闖紅燈）進入路口左轉彎
    ，為肇事原因」等語（見本院卷第66頁）、初步分析研判表
    亦認為被告有肇事因素乙節（見偵字卷第55頁），更可佐證
    被告確實就本件車禍之發生有過失。
  ⒉原告受有右側肩膀挫傷、右側小腿挫傷等傷害之事實，既係
    來自被告駕駛車輛，疏未遵守道路交通標誌、標線、號誌之
    指示，冒然闖越紅燈左轉彎駛入上開路口之過失駕車行為所
    所直接造成，兩者間自有相當因果關係。從而，原告主張被
    告應負侵權行為損害賠償責任，應屬有據。
  ㈡原告得向被告請求之各項費用及賠償損害範圍：
　　按不法侵害他人之身體或健康者，對於被害人因此喪失或減
    少勞動能力或增加生活上之需要時，應負損害賠償責任；不
    法侵害他人之身體、健康、名譽、自由、信用、隱私、貞操
    ，或不法侵害其他人格法益而情節重大者，被害人雖非財產
    上之損害，亦得請求賠償相當之金額，民法第193條第1項、
    第195條第1項前段分別定有明文。茲就原告所受損害，論述
    如下：
　⒈醫療費用部分：
    原告主張因系爭車禍支出醫藥費用共計9,490元（慈濟醫院1
    ,640元、吳晉淵骨科診所7,850元）乙情，有診斷證明書、
    醫療費用收據為證（見本院卷第47-59頁）。由吳晉淵骨科
    診所出具之診斷證明書（見本院卷第53頁），記載：「病名
    ：右側肩膀挫傷、右側小腿挫傷。醫囑：病患於110年1月25
    日至110年5月27日門診及復健，共98次」等語，比對原告車
    禍當日至慈濟醫院就醫之傷勢「肩部及下肢擦挫傷」（見本
    院卷第47頁）相同，足認原告至吳晉淵骨科診所就醫之傷與
    本件車禍有關，被告否認骨科診所就醫與本件車禍有關乙節
    （見本院卷第72頁），礙難採憑。並參以被告對於慈濟醫院
    部分醫療費用1,640元不為爭執（見本院卷第72頁）。是原
    告上開主張，堪信屬實。
  ⒉鑑定費用部分：
    原告主張其因系爭車禍向臺中市車輛行車事故鑑定委員會申
    請鑑定，支出鑑定費用3,000元，固據提出自行收納款項統
    一收據（見本院卷第67頁），堪認屬實，被告則以前詞置辯
    。經查，衡諸人民因調解、訴訟所花費時間、勞力及金錢，
    不可一概認屬他方應賠償之損害，蓋當事人循民事訴訟主張
    自身權利，本需耗費相當勞費聲請調解或進行訴訟，而被告
    應訴亦有勞費支出，此為法治社會解決私權糾紛制度設計所
    不得不然，故雙方之勞費支出，除法律另有規定外，本應由
    各當事人自行承擔，尚難向他方請求損害賠償，且原告為釐
    清雙方責任所屬而請求鑑定，核非因過失傷害所直接導致之
    損害，故原告此部分請求，不應准許。
  ⒊精神慰撫金部分：
    按不法侵害他人之身體，被害人雖非財產上之損害，亦得請
    求賠償相當之金額，民法第195條第1項定有明文。次按慰撫
    金之賠償須以人格權遭遇侵害，使精神上受有痛苦為必要，
    其核給之標準固與財產上損害之計算不同，然非不可斟酌雙
    方身份資力與加害程度，及其他各種情形核定相當之數額（
    最高法院51年度台上字第223號判決先例意旨參照）。本院
    審酌原告為大學畢業，之前從事服飾相關業務，現無固定工
    作，薪資每月約2萬多元，名下無財產、有利息及薪資所得
    之經濟狀況；被告為大學畢業，目前打零工，薪資每月約2
    萬多元，有小孩需撫養，名下有房屋1筆、土地4筆、汽車1
    輛、有股利、薪資及其他所得等情，業經兩造陳明在卷（見
    本院卷第39-40、72頁），並有兩造107、108、109年稅務電
    子閘門資料查詢表可資佐憑（見110年度交易字第822號卷第
    66頁、本院證物袋）。復考量原告因系爭車禍受有右側肩膀
    挫傷、右側小腿挫傷等傷害。再參酌被告之過失情節等一切
    情狀，認原告請求被告賠償精神慰撫金應以40,000元為適當
    ，逾此範圍之請求，尚屬過高。
  4.綜上，原告因本件侵權行為所受損害總額為49,490元（計算
    式：9,490＋40,000＝49,490）。
  ㈢查原告對被告之損害賠償請求權，係屬未定給付期限之金錢
    債權，依民法第229條第2項、第233條第1項前段、第203條
    規定，原告請求被告給付自起訴狀繕本送達之翌日即110年1
    1月23日（見交簡附民卷第7頁）起至清償日止，按週年利率
    百分之5計算之利息，為有理由，應予准許。
四、綜上所述，原告依侵權行為之法律關係，請求被告給付原告
    49,490元，及自110年11月23日起至清償日止，按週年利率
    百分之5計算之利息範圍內，為有理由，應予准許；逾此範
    圍之請求，為無理由，應予駁回。
五、本判決原告勝訴部分，係依小額訴訟程序所為被告敗訴之判
    決，依民事訴訟法第436條之20規定，應依職權宣告假執行
    。原告雖陳明願供擔保請准宣告假執行，然此屬促使法院依
    職權發動假執行之宣告，法院毋庸另為准駁之判決。
六、本件原告係於刑事訴訟程序提起民事訴訟，經本院刑事庭裁
    定移送前來，依刑事訴訟法第504條第1項規定，無庸繳納裁
    判費，且本件訴訟繫屬期間亦未增生訴訟費用事項，故無訴
    訟費用負擔問題，併予敘明。 　　
中　　華　　民　　國　　111 　年　　4　　月　　29  　日
                  臺灣臺中地方法院臺中簡易庭
                              法  官  陳佩怡
以上正本證明與原本無異。
如不服本判決，應於送達後20日內，以判決違背法令為理由，向
本院提出上訴狀並表明上訴理由 (上訴理由應表明一、原判決所
違背之法令及其具體內容；二、依訴訟資料可認為原判決有違背
法令之具體事實)，如於本判決宣示後送達前提起上訴者，應於
判決送達後20日內補提上訴理由書（須附繕本）。
中　　華　　民　　國　　111 　年　　4　　月　　29　　日
                              書記官  許千士